臺灣高等法院刑事判決　　　　　　　　　　　　　九十三年度交上易字第二三六號
　　上　訴　人
　　即　被　告　甲○○
　　上　訴　人
　　即　被　告　乙○○
右上訴人因過失致死等案件，不服臺灣桃園地方法院九十二年度交易字第五一九號，
中華民國九十三年六月十七日第一審判決（起訴案號：臺灣桃園地方法院檢察署九十
二年度偵字第一四七八六號），提起上訴，本院判決如左：
    主  文
上訴駁回。
甲○○、乙○○均緩刑年。
    事  實
一、甲○○於民國九十二年三月十七日上午，駕駛車牌七Ｄ─五○○六號自用小客車
    ，沿桃園縣蘆竹鄉○○街由桃園街往光明國小方向行駛，於同日上午十時三十分
    許，途經洛陽街與南平街無號誌交岔路口時，本應注意行經無號誌交岔路口時，
    應減速慢行，作隨時停車之準備，且駕駛人應注意車前狀況，並隨時採取必要之
    安全措施，且當時為日間，天候晴、視線良好，路面為無障礙之柏油道路，並無
    不能注意之情事，竟疏未注意車前適有乙○○騎乘車牌ＧＹＨ─九六五號重型機
    車，其孫女蘇怡郡則站立於上開重型機車之腳踏板上，沿同鄉○○街往洛陽街方
    向駛至上開無號誌之交岔路口欲左轉進入洛陽街，而本應注意車輛行至無號誌之
    交岔路口，轉彎車應暫停讓直行車先行，且當時無不能注意之情事，竟疏未注意
    上開規定，未讓直行車先行，逕自驅車進入路口之狀況，致甲○○所駕之自用小
    客車車頭撞及乙○○騎乘之機車，乙○○與蘇怡郡旋雙雙倒地，蘇怡郡因此顱骨
    骨折併顱內出血，傷重不治死亡，而乙○○受有左側脛骨開放性骨折之傷害。
二、案經告訴人乙○○及被害人蘇怡郡之父丙○○訴由暨臺灣桃園地方法院檢察署檢
    察官自動檢舉偵查起訴。
    理  由
一、訊據被告甲○○對於右揭犯罪事實坦承不諱，被告乙○○則矢口否認上開過失致
    死之犯行，辯稱伊當時看到被告甲○○的車子過來，伊有停車讓他過，伊車子是
    停在南平街，只有前輪是凸出去停在洛陽街，被告甲○○當時低頭去找東西，根
    本沒有看路云云。經查，依卷附桃園縣警察局大園分局蘆竹派出所現場員警所繪
    製之道路交通事故現場圖及現場照片所示，案發現場桃園縣蘆竹鄉○○街與南平
    街交岔口，在洛陽街往光明國小之車道上，留有長達十四公尺之機車刮地痕，碎
    片、拖鞋沿刮地痕兩側一路散落，機車車頭蓋則散落於洛陽街與南平街交岔口中
    心處（見前引現場照片），又觀諸九十二年度相字第四八九號卷第四十一至四十
    六頁所附九十二年五月五日臺灣桃園地方法院檢察署檢察官至案發現場進行勘驗
    ，經檢察官諭知到場之被告乙○○指出當時伊騎乘機車時遭撞擊之位置，再飭警
    分從六個不同角度拍照之照片，被告乙○○所指機車遭撞擊處係位於洛陽街往光
    明國小之車道上，佐以一般重型機車車輛之長度來推斷，其於原審審理時辯稱只
    有車輪凸出來到洛陽街，車身還在南平街云云，尚非屬實。再依前引照片所示，
    機車刮地痕起始於洛陽街往光明國小之接近南平街交岔口前車道上，而非在洛陽
    街與南平街所形成之交岔路口內，足見被告乙○○當時騎乘機車欲左轉洛陽街時
    ，並未將機車行至交岔路口中心處始再左轉洛陽街，而係約以近四十五度之斜角
    由南平街左轉洛陽街，堪可認定。又按「汽車行駛時，駕駛人應注意車前狀況及
    兩車併行之間隔，並隨時採取必要之安全措施。」、「轉彎車應讓直行車先行。
    但直行車尚未進入交岔路口，而轉彎車已達中心處開始轉彎，直行車應讓轉彎車
    先行。」，道路交通安全規則第九十四條第三項、第一百零二條第一項第六款分
    別定有明文。被告二人行車通衢，對於上揭注意規定均應知之甚捻，且依當時天
    候晴、視線良好、路前方無障礙物，並無不能注意之情事，被告乙○○騎乘機車
    欲轉彎洛陽街時，未注意左右來車，逕行進入洛陽街與南平街之交岔路口，且未
    依上揭行至路口中心處轉彎之規定，以近乎四十五度之角度逆向進入洛陽街往光
    明國小之車道；被告甲○○則駕駛汽車於洛陽街往光明國小之車道上，應注意能
    注意車前狀況而未注意，致兩車於洛陽街往光明國小之車道上發生碰撞，被告二
    人均顯有過失甚明，而被告乙○○轉彎車未讓直行車先行且逆向侵入被告甲○○
    之車道等過失違規行為，應為本件事故之主要原因，又本件經送臺灣省桃園縣區
    車輛行車事故鑑定委員會鑑定，並送臺灣省車輛行車事故覆議鑑定委員會覆議，
    均同此認定，此亦有臺灣省桃園縣區車輛行車事故鑑定委員會九十二年八月二十
    二日府車鑑桃字第九二○八二○號函暨鑑定意見書、臺灣省車輛行車事故覆議鑑
    定委員會九十三年二月十日府覆議字第九二一一四七六號函各一份附卷可參，被
    告乙○○辯稱伊無過失云云，顯不足採信。末查，被告即告訴人乙○○因本件車
    禍而受有左側脛骨開放性骨折之傷害，有被告乙○○提出之診斷證明書一紙附卷
    ，又被害人蘇怡郡則因本件車禍造成顱骨骨折併顱內出血而死亡，經臺灣桃園地
    方法院檢察署檢察官協同法醫相驗被害人屍體確認無訛，有相驗屍體證明書、驗
    斷書、勘驗筆錄各一份及相驗照片二張附卷可憑，被告甲○○、乙○○就本件車
    禍事故既有前開之過失，而被害人蘇怡郡亦係因本件車禍傷重不治死亡，是被告
    二人之過失行為與被害人蘇怡郡之死亡間有相當因果關係，被告二人應負過失致
    死之責，另被告即告訴人乙○○亦因本件車禍受有傷害，被告甲○○之過失行為
    與被告即告訴人乙○○所受傷害間有相當因果關係，被告甲○○另應負過失傷害
    之責。綜上所述，本件事證明確，被告二人犯行堪以認定。
二、核被告甲○○所為，係犯刑法第二百七十六條第一項之過失致人於死罪及同法第
    二百八十四條第一項前段之過失傷害罪。核被告乙○○所為，則係犯刑法第二百
    七十六條第一項之過失致人於死罪。被告甲○○以一行為觸犯過失致死罪及過失
    傷害罪，為想像競合犯，依刑法第五十五條前段之規定，應從重之過失致死罪處
    斷。原審認被告罪證明確，適用刑法第二百七十六條第一項、第二百八十四條第
    一項前段、第五十五條前段、罰金罰鍰提高標準條第一條前段之規定，及審酌被
    告甲○○駕駛動力交通工具，竟疏未注意車前狀況而生本件車禍，致被害人蘇怡
    郡死亡及被告乙○○受傷，惟犯後坦承犯行，態度良好等一切情狀，量處有期徒
    刑七月。被告乙○○則因係被害人蘇怡郡之外婆，經此車禍而痛失孫女，可知對
    其身、心傷害程度至深且巨，自身亦因本件車禍而受有左側脛骨開放性骨折之傷
    害，惟其違反轉彎車應讓直行車先行且逆向侵入對方車道之過失行為，為本件車
    禍之主要肇事因素等一切情狀，量處有期徒刑七月，其認事用法均無不合，量刑
    亦屬允當，被告二人上訴意旨指摘原判決不當，非有理由，其上訴應予駁回。
三、末查，被告二人未曾受有期徒刑以上刑之宣告，有本院被告全國前案紀錄表在卷
    可按（雖被告甲○○曾於八十五年間因行使偽造私文書，經判處有期徒刑五月，
    緩刑三年，惟依刑法第七十六條規定，緩刑期滿，緩刑未經撤銷，其刑之宣告失
    其效力，即已不存在），且被告甲○○已與被害人蘇怡郡家屬達成和解，有台灣
    桃園地方法院桃園簡易庭調解筆錄一份在卷可憑，經此次刑之宣告，足資警惕，
    所處之刑，本院認以暫不執行為適當，爰並均宣告緩刑三年，以啟自新。
據上論斷，應依刑事訴訟法第三百六十八條、刑法第七十四條第一款，判決如主文。
本案經檢察官郭啟東到庭執行職務。
中　　　華　　　民　　　國　　九十三　　年　　　十一　　　月　　  三　 　日
                              臺灣高等法院刑事第二十一庭
                                  審判長法  官  葉  騰  瑞
                                        法  官  魏  新  國
                                        法  官  莊  明  彰
右正本證明與原本無異。
不得上訴。
                                        書記官  廖  逸  柔
中　　　華　　　民　　　國　　九十三　　年　　　十一　　　月　　  四 　　日
附錄：本案論罪科刑法條全文
中華民國刑法第二百七十六條
(過失致死罪)
因過失致人於死者，處二年以下有期徒刑、拘役或二千元以下罰金。
從事業務之人，因業務上之過失犯前項之罪者，處五年以下有期徒刑或拘
役，得併科三千元以下罰金。
中華民國刑法第二百八十四條
(過失傷害罪)
因過失傷害人者，處六月以下有期徒刑、拘役或五百元以下罰金，致重傷
者，處一年以下有期徒刑、拘役或五百元以下罰金。
從事業務之人，因業務上之過失傷害人者，處一年以下有期徒刑、拘役或
一千元以下罰金，致重傷者，處三年以下有期徒刑、拘役或二千元以下罰
金。
